【裁判字號】    89,易,506
【裁判日期】    891114
【裁判案由】    詐欺
【裁判全文】
臺灣雲林地方法院刑事判決                          八十九年度易字第五六號
    公  訴  人  臺灣雲林地方法院檢察署檢察官
    被      告  丁○○
右列被告因詐欺案件，經檢察官提起公訴（八十八年度偵字第五九○二號），本院判
決如左：
    主  文
丁○○意圖為自己不法之所有，以詐術使人將本人之物交付，處有期徒刑柒月。緩刑
貳年。
    事  實
一、丁○○明知其經濟上已負債累累，陷於無償債能力之情況，竟意圖為自己不法之
    所有，而隱瞞此事實，於民國八十六年農曆七月間，得知庚○○在招募互助會，
    乃主動要求參加以庚○○為會首，連同會員共計二十六人，每人每會新臺幣（下
    同）二萬元，每月農曆二十日開標，採內標方式標會之互助會，而庚○○見丁○○有在經營生意，誤以丁○○之經濟狀況良好，乃陷於錯誤，應允其參加。丁○○於入會後，旋即於第三會即八十六年農曆九月二十日（公訴人誤繕為第二會即
    八十六年農曆八月二十日），以三千三百元出標最高而標得會款四十二萬餘元，
    並於同年農曆九月廿五日下午，由庚○○之妻己○○○將上開會款交予丁○○，
    丁○○於取得會款後，自第四會起僅曾繳交一次四千五百元及一次五千五百元之
    會款，即未依約支付死會會款，並避不見面。嗣經庚○○及己○○○多次催討後
    ，丁○○亦僅是虛應故事，自八十八年五月間起至八十九年一月間止，陸續勉為
    給付一千二百元至二千元不等，餘則均未能支付，至此庚○○始知受騙。
二、案經庚○○訴由臺灣雲林地方法院檢察署檢察官偵查起訴。
    理  由
一、訊據被告丁○○，對於右揭時、地參加告訴人庚○○所招募之互助會，並以三千
    三百元標得會款四十餘萬元，嗣未能依約支付死會之會款等情固坦承不諱，惟矢
    口否認有何詐欺之犯行，辯稱：伊參加告訴人所招募之互助會時，經濟狀況尚良
    好，向他人借錢亦有依約支付利息，且伊於死會後亦有陸續交付會款，直至八十
    七年農曆六月起始因週轉不靈，而未再繳交會款云云。經查，右揭事實，業據告
    訴人及證人己○○○到庭證述綦詳，並有互助會簿影本一份在卷可憑。又經本院
    調閱臺灣雲林地方法院檢察署八十七年度偵字第四○六八號偵查卷宗，被告自承
    於八十六年四月間，因做生意不夠資金，而向證人甲○○借款三十萬元週轉（見
    該卷第四一頁），此核與證人甲○○到庭結證之情節大致相符，且被告另於八十
    四年六月七日，向案外人李金貴借得二百萬元（見該卷第四二頁至第四四頁），
    嗣因李金貴催討債務，始於八十七年五月十五日以被告之夫丙○○名下位於雲林
    縣口湖鄉○○段一五七之七四地號土地，移轉予李金貴抵償債務；復經本院調閱
    雲林地方法院檢察署八十八年度偵字第八號偵查卷宗，被告於八十六年六月以前
    ，曾向證人乙○○借款一百六十萬元，於八十六年底尚未能償還，嗣經被告之姐
    饒戊○○開立支票擔保，亦一再退票；且依嗣後被告向雲林縣口湖鄉調解委員會
    聲請調解所提出之債務表，亦顯示被告所積欠之債務高達一千八百餘萬元（見該
    卷第三六頁）。是以綜上推論，被告於參加上開告訴人所招募之互助會時，應確
    已負債累累而陷於無償債能力之情形，堪以認定。再者，被告雖辯稱伊將所借得
    及標得之金錢，均投資於養殖漁業，惟此為證人乙○○及甲○○所否認，且被告
    亦始終無法提出證據，供本院審酌其金錢如何運用，是被告上開所辯亦無可採。
    本件被告於參加告訴人所招募之互助會時，既已陷於無償債能力，已詳如前述，
    竟乃主動要求跟會，並隱瞞上情，致告訴人陷於錯誤而同意其參加互助會，被告
    旋即於第三會即八十六年農曆九月二十日即標取會款四十二萬餘元，嗣又未依約
    支付死會之會款，其有詐欺之意圖甚為明顯。此外，復有臺灣雲林地方法院檢察
    署八十七年度偵字第四○六八號、八十八年度偵字第八號及八十八年度調偵字第
    二五號不起訴處分書各一份、郵局國內匯款執據九紙等物在卷可稽。本件事證已
    臻明確，被告犯行堪以認定。
二、核被告丁○○所為，係犯刑法第三百三十九條第一項詐欺取財罪。爰審酌被告並
    無犯罪前科，素行尚稱良好，及其因負債累累，始詐騙告訴人會款，其犯罪之動
    機、目的，雖屬可議，被告因此所獲得之利益、告訴人所受之損害亦不低，惟所
    使用之手段尚輕微，而告訴人未能事先詳察被告經濟狀況，致被告有機可乘，亦
    有疏失，且被告已與告訴人以三十萬元分期給付，達成民事和解，暨被告犯後態
    度等一切情狀，量處如主文所示之刑，以資懲儆。末查被告前未曾受任何有期徒
    刑以上刑之宣告，此有臺灣雲林地方法院檢察署刑案資料查註紀錄表及臺灣高等
    法院被告全國前案紀錄表各一份在卷可按，其犯罪後已深知悔悟，並取得告訴人
    之諒解，且尚有三名年幼子女待扶養，經此科刑宣告之教訓後，當益知警惕，信
    無再犯之虞，本院綜合各情，因認上開對其所宣告之刑，以暫不執行為適當，爰
    併予宣告緩刑二年，以勵來茲而啟自新。公訴人對被告雖具體求處有期徒刑一年
    ，然本件被告既已與告訴人達成民事和解，並取得告訴人之諒解，公訴人上開具
    體求刑猶嫌過重，尚有未洽，附此敘明。
據上論斷，應依刑事訴訟法第二百九十九條第一項前段，刑法第三百三十九條第一項
、第七十四條第一款，罰金罰鍰提高標準條例第一條前段，判決如主文。
本案經檢察官王淑月到庭執行職務。
中      華      民      國      八十九      年    十一    月    十四    日
                                        臺灣雲林地方法院刑事第一庭
                                            法  官  廖國勝
右正本證明與原本無異。
如不服本判決，應於判決送達後十日內向本院提出上訴狀( 應附繕本 )。
                                            書記官  顏錦清
中      華      民      國      八十九      年    十一    月    十四    日
附錄本案論罪科刑法條全文：
刑法第三百三十九條第一項：
意圖為自己或第三人不法之所有，以詐術使人將本人或第三人之物交付者，處五年以
下有期徒刑、拘役或科或併科一千元以下罰金。


司法院資訊處製作；財團法人民間司法改革基金會備份。
